【裁判字號】    88,交易,113
【裁判日期】    890720
【裁判案由】    過失傷害
【裁判全文】
臺灣臺南地方法院刑事判決                        八十八年度交易字第一一三號
    公  訴  人  臺灣台南地方法院檢察署檢察官
    被      告  乙○○
    選任辯護人  翁秋銘
右列被告因過失傷害案件，經檢察官提起公訴 (八十八年度偵字第二一八三號)，本
院判決如左：
    主  文
乙○○因過失傷害人，處有期徒刑參月，如易科罰金，以參佰元折算壹日。
    事  實
一、乙○○於民國八十七年十一月二十四日晚上十時十五分許，在臺南縣永康市○○
    ○路七０七號前，打開其所有之車號Ｊ５─１５５８號自用小客車左前車門欲入
    車內駕駛時，因關門時不當，且未注意後方來車，致使同方向行駛之甲○○所騎
    乘之車號ＬＪＸ─３６０號重型機車煞車不及而撞上該左前車門之縱面部分致人
    車倒地，甲○○因之受有右手中指末節骨折、右嘴角撕裂傷、下齒槽骨折等傷害
    。乙○○於肇事後犯罪未被有偵查權之公務員或機關發覺前，向警員自首坦承犯
    行，進而接受裁判。
二、案經甲○○訴由臺南縣警察局永康分局報請臺灣臺南地方法院檢察署檢察官偵查
    起訴。
    理  由
一、右揭事實訊據被告乙○○否認有何過失犯行，辯稱：當時車子停在格子內，係告
    訴人自己騎機車撞過來云云。經查被告於警訊中自承：車子停在停車格內，但車
    頭越白線，左邊車輪亦有壓線，當時確有打開左前車門，進入車內欲關車門時被
    撞等語。證人衡傳仁為被告之雇員於本院調查時亦證稱：被告當時已進車內，車
    門尚未關好，約有三十公分之間距，告訴人自後駛來，剛好撞上車門邊之縱面部
    分。另證人何照得、李金治、買水盆亦一致證稱：確係被告開車門撞到的等語。
    再依附卷之相片及被告之自承，汽車左前車門之車角部分確有受損。綜上所述，
    被告汽車停放位置越出停車格，並於關門時被撞，應係關門時未注意後方來車，
    因一般人慣性，關車門時，為使車門卡上，會有往外開再關上之動作，而現場被
    告之停車格旁復置放有花籃數盆佔據停車格之面積，被告之汽車停放位置必然越
    出格子甚多，致緊臨機車道，被告又關門不慎使行經該處之告訴人機車因閃避不
    及而撞上該汽車車門之縱面部分，核與被告車損情形相符。是被告所辯，係為卸
    責之詞，不足採信。而告訴人因而受有前開之傷害，亦有診斷證明書一紙在卷可
    憑。按停車時向外「開啟車門」時，應注意行人、車輛，並讓其先行。道路交通
    安全規則第一百十二條第一項第十五款定有明文。所謂之「開啟車門」，應含開
    門及關門時之往外拉再關門之動作自為當然，被告駕車應遵守上開之規定，而參
    以當時狀況，顯無不能注意之情形，被告竟疏於注意，貿然在關門時疏未注意而
    向外開啟，以致肇事，其顯有過失。本件經送台灣省台南區車輛行車事故鑑定委
    員會及臺灣省車輛行車事故覆議鑑定委員會鑑定結果，亦認定被告應負全部過失
    責任，此有該二委員會八十八年五月二十八日南鑑字第號及八十九年月日府覆議
    字第八八○四八○號鑑定意見書在卷可憑。被告過失駕車肇事行為，與被害人之
    受傷間，自具有相當因果關係，事證明確，其過失傷害犯行堪予認定。
二、核被告所為，係犯刑法第二百八十四條第一項前段之過失傷害罪，其於肇事後犯
    罪未被有偵查權之公務員或機關發覺前，向警方自首坦承犯行，進而接受裁判，
    有調查紀錄一件在卷可稽，爰依自首之規定減輕其刑。本院爰審酌被告品性及智
    識程度、過失程度、犯罪所生之危害及犯後態度等一切情狀，量處如主文所示之
    刑，並諭知易科罰金之折算標準，以示懲儆。
據上論斷，應依刑事訴訟法第二百九十九條第一項前段、刑法第二百八十四條第一項
前段、第四十一條、第六十二條前段、罰金罰鍰提高標準條例第一條前段、第二條，
判決如主文。
本案經檢察官王百玄到庭執行職務
中    華    民    國      八十九      年      七      月      二十      日
                                臺灣臺南地方法院交通法庭
                                        法  官  張      菁
右正本證明與原本無異。
如不服本判決，應於判決送達後十日內向本院提出上訴狀( 應附繕本 )。
                                        書記官  林  木  村
中    華    民    國      八十九      年      七      月      二十      日
附錄本案論罪科刑法條：
刑法第二百八十四條第一項
  因過失傷害人者，處六月以下有期徒刑、拘役或五百元以下罰金，致重傷者，處一
  年以下有期徒刑、拘役或五百元以下罰金。


司法院資訊處製作；財團法人民間司法改革基金會備份。
